【裁判字號】    89,訴,497
【裁判日期】    890407
【裁判案由】    偽造文書
【裁判全文】
臺灣臺中地方法院刑事判決                          八十九年度訴字第四九七號
    公  訴  人  臺灣臺中地方法院檢察署檢察官
    被      告  乙○○
右列被告因偽造文書案件經檢察官提起公訴 (八十八年度偵字第二０一一二號）本院
判決如左：
    主      文
乙○○行使偽造私文書，足以生損害於公眾及他人，處有期徒刑陸月。偽造張振雲、
張振乾印章各乙顆、抵押權設定契約書上張振雲、張振乾印文均沒收之。
    事      實
一、乙○○於民國（下同）八十五年四月間，透過土地代書丙○○（同案被告，另為
    不起訴處分）向崴甲○○借款新臺幣（下同）一百萬元，並提供其所有坐落台中
    縣新社鄉○○○段上水底寮小段三二九之一二、三二九之八地號土地之持分三分
    之一，及其個人所有座落同小段三二六之一二號土地為擔保，設定抵押權予崴甲○○以供擔保；然因崴甲○○要求應有連帶保證人，乙○○遂以其辦理共有土地
    之持分辦理抵押貸款手續需用共有人身分證影本之理由，向其叔父張振乾、張振
    雲二人取得身分證影本，復行偽刻張振乾、張振雲二人之印章後，於八十五年四
    月十六日，將身分證影本二張及偽刻之印章二顆攜往丙○○之事務所交付予不知
    情之代書丙○○，並向丙○○佯稱已徵得張振乾、張振雲二人之同意擔任連帶保
    證人，使丙○○陷於錯誤而在乙○○與崴甲○○之抵押權設定契約書上，填載張
    振乾、張振雲二人為連帶保證人，並將乙○○所交付之偽刻印章蓋用於契約書上
    之連帶保證人欄，以偽造保證契約，足生損害於張振雲、張振乾及崴甲○○等人
    。其後不知情之丙○○又將該契約書提交台中縣東勢地政事務所辦理抵押權設定
    登記，使不知情之承辦公務員將該不實之事項登載於其所掌之公文書上，足以生
    損害於張振乾、張振雲、崴甲○○，及地政機關對於土地相關事項登記之正確性
    。嗣因借款到期後，乙○○拒未清償貸款，債權人崴甲○○請求張振乾、張振雲
    二人負連帶保證責任而遭拒時，始知乙○○擅自偽造文書之行為。
二、案經被害人崴甲○○訴請臺灣臺中地方法院檢察署檢察官偵查起訴。
    理      由
一、訊據被告乙○○坦承確有向告訴人借款一百萬元，並提供土地辦理設定抵押供擔
    保，及其叔父張振乾、張振雲二人並未同意擔任連帶保證人之事實，然矢口否認
    有向代書丙○○告稱張振乾、張振雲二人有同意擔任連帶保證人之行為，並否認
    有偽刻張振乾、張振雲二人印章交丙○○蓋用之行為。惟查，據代書丙○○於偵
    審中到庭供稱：「設定抵押之土地只有三分之一部分，而崴甲○○要求要共有人
    擔任連帶保證人，我叫乙○○去叫他叔叔張振乾等二人一起過來，看是否同意。
    後來乙○○只帶了他們二人之身分證來，說他們二人已同意擔任連帶保證人，那
    時現在場之告訴人也有聽到。」、「（連帶保證人之印章二枚）是乙○○交給我
    的。」、「我不知道二個保證人未同意擔任乙○○之保證人，是乙○○騙我的。
    」等語；且據告訴人於偵查中亦供稱：「是的，乙○○有對丙○○說他二個叔叔
    已同意當保證人了，二個證人之印章也已放在桌子上了。」（八十八年七月三十
    日偵查筆錄參照）、「是乙○○來借錢時親口說的。」、「乙○○是說（他二人
    ）同意當他借款之連帶保證人。」、「我在簽抵押契約書時，那印章已在桌上了
    ，就是在訂契約之當天，乙○○說他二個叔叔同意擔任保證人的。」、「我想當
    初丙○○是受到乙○○之利用。」等語（八十八年十一月五日偵查筆錄參照），
    是告訴人崴甲○○與同案被告丙○○之供詞互核相符。衡諸常情，代書丙○○僅
    係受託代辦抵押貸款手續，與乙○○並無異常之情誼，當無可能為使乙○○獲得
    貸款之利益而為違法之行為，參諸常理亦無此必要，足見代書丙○○確實亦係受
    到乙○○之誤導而信以為真，始將張振雲、張振乾二人列為契約上之連帶保證人
    ，其主觀上應無為自己不法利益或損害告訴人利益之背信犯意，亦未與乙○○有
    共同偽造文書之犯意聯絡，僅係乙○○利用為偽造文書之工具。此外，本案復有
    被告所簽發之面額一百萬元本票影本、土地抵押權設定契約書影本、他項權利證
    明書影本，及台中縣東勢地政事務所八十八年七月三十日八八中東地一字第六四
    七一號函所附之設定抵押權申請案卷宗影本一份附於本署八十八年度他字第九四
    七號卷可資佐參，是被告所辯顯係事後畏罪卸責之詞，不足採信，犯行應堪認定
    。
二、核被告所為，係犯刑法第三百十六條、第二百二十條（偽造印章進而偽造印文行
    為應為偽造保證階段行為，不另論罪）之罪，其偽造後持以行使，其偽造之低度
    行為，應為行使之高度行為所吸收，並與另犯之刑法第二百十四條使公務員登載
    於職務上所掌管之公文書罪，有方法結果之牽連關係，應從一重行使偽造私文書
    處斷，被告利用不知情之代書丙○○作為犯罪工具，為間接正犯併予說明，爰審
    酌被告一切犯罪情狀，犯後猶設詞卸責，事後又不肯與告訴人和解等情，量處如
    主文所示之刑，用資薄懲，偽造之印章印文依法沒收。
據上論結，應依刑事訴訟法第二百九十九條第一項前段、刑法第二百十條、第二百十
六條、第二百十四條、第二百十九條、第五十五條、，罰金罰鍰提高標準條例第一條
，判決如主文。
中    華    民    國      八十九      年       四      月     七      日
    臺灣臺中地方法院刑事第三庭
                                        法  官  陸  炎  榮
右正本證明與原本無異。
如不服本判決，應於判決送達後十日內向本院提出上訴狀( 應附繕本 )，上訴於臺灣
高等法院臺中分院。
                                        書記官
中    華    民    國      八十九      年       四      月     八      日
附錄論罪法條：
刑法第二百十條
偽造、變造私文書，足以生損害於公眾或他人者，處五年以下有期徒刑。
刑法第二百十六條
行使第二百十條至第二百十五條之文書者，依偽造、變造文書或登載不實事項或使登
載不實事項之規定處斷。


司法院資訊處製作；財團法人民間司法改革基金會備份。
